臺灣桃園地方法院民事判決
109年度重訴字第522號
原      告  張林秀珠
            林春蘭  
            林春秀  
            林秀美  
共      同
訴訟代理人  高靖棠律師
被      告  曾文源  

            錩志有限公司

上  一  人
法定代理人  黃雲鳳  
共      同
訴訟代理人  林辰彥律師
複  代理人  許凱傑律師
            張理樂律師
上列當事人間請求拆屋還地等事件，本院於民國111年2月21日辯
論終結，判決如下：
    主  文
原告之訴駁回。
訴訟費用由原告負擔。
    事實及理由
壹、程序事項
　　按不變更訴訟標的，而補充或更正事實上或法律上之陳述者
    ，非為訴之變更或追加，民事訴訟法第256 條定有明文。查
    原告起訴時原聲明：㈠被告等應將坐落桃園市○鎮區○○段000 
    地號土地（下稱系爭土地）上之建物及地上物(面積詳待測
    量)拆除、清空並將土地返還全體土地共有人；㈡被告應連帶
    給付原告每人各新臺幣（下同）28萬8538元及自起訴狀繕本
    送達翌日起至清償日止按年息百分之五計算之利息；㈢被告
    應連帶給付原告自民國109年12月15日起至被告還前開土地
    止按月給付4709元之損害金（見本院卷第3 頁）。嗣經原告
    參酌桃園市平鎮地政事務所繪製之測量成果圖（見本院卷第
    215 頁，下稱附圖），具狀更正聲明：㈠被告等應將坐落系
    爭土地上如附圖所示A 、B 、C 、D 、E 、F 、G 、H部分
    之建物及地上物拆除、清空並將土地返還全體土地共有人；
    ㈡被告應連帶給付原告每人各32萬1913元及自起訴繕本送達
    翌日起至清償日止按年息百分之五計算之利息；㈢被告應連
    帶給付原告自109年12月19 日起至被告還前開土地止按月給
    付5254元之損害金（見本院卷第223頁）。核其聲明之變更
    ，係依實測後之附圖具體特定請求拆除之範圍，及不當得利
    或損害賠償之請求金額，僅屬更正或補充事實上之陳述，揆
    之前揭法條意旨，自無不合，均應准許。
貳、實體事項
一、原告主張：原告4人（應有部分均為1/18）與訴外人林玉森
    、林玉藤（應有部分均為7/18）共有系爭土地，被告曾文源
    、錩志有限公司於未得土地共有人之同意下，於99年間在系
    爭土地上搭建鐵皮屋及圍籬（門牌號碼：桃園市○鎮區○○路0
    段00號），共同開設經營資源回收場，占用系爭土地達1032
    .24平方公尺。經原告發函促請被告拆屋還地及給付不當得
    利或損害金均未獲置理，原告自得請求被告拆除系爭土地上
    之建物，並返還占有系爭土地相當於租金之不當得利或損害
    額。為此，爰依民法第767 條第1 項、第821條、第184 條
    第1項前段、第185 條及第179 條之規定提起本件訴訟等語
    。並聲明如前揭程序事項，更正後聲明所示。
二、被告則以：系爭土地原為原告4人及訴外人林玉森、林玉藤
    等人之父親林保興所有，兩造因繼承而取得系爭土地。被告
    因與林玉森認識，前經原土地所有人即兩造之父親林保興同
    意而使用系爭土地，是被告與兩造之父親林保興存有使用借
    貸之法律關係，林保興雖已死亡，惟原告既為繼承人，自應
    繼承該使用借貸之法律關係。況現今系爭土地之共有人林玉
    森、林玉藤，均同意被告使用系爭土地，而其二人之應有部
    分達全體應有部分之14/18 ，已超過民法第820 條2/3多數
    決之規定，故被告為有權占有系爭土地等語，資為抗辯。並
    聲明：原告之訴駁回。
三、原告主張系爭土地為原告4人（應有部分均為1/18）與訴外
    人林玉森、林玉藤（應有部分均為7/18）共有；而被告2人
    於99年間即占用如附圖代號A 、B 、C 、D 、E 、F 、G 、
    H所示共1032.24 平方公尺之系爭土地，進行資源回收事業
    至今等情，業據其提出系爭土地謄本、系爭土地現場照片為
    憑（見本院卷第13-15頁、第65-67 頁），且經本院會同兩
    造及地政事務所人員前往現場勘驗屬實，並製有勘驗筆錄及
    測量成果圖在卷可稽（見本院卷第173-175 頁、第215 頁）
    ，被告就此亦不爭執，堪信為真實。惟被告是否無權占有系
    爭土地，暨是否受有相當於租金之利益等情，則為被告否認
    ，並以前詞置辯。是本院應審究者厥為：㈠被告是否無權占
    有系爭土地？㈡原告請求相當於租金之不當得利或損害額，
    有無理由？
四、按當事人主張有利於己之事實者，就其事實有舉證之責任，
    民事訴訟法第277 條前段定有明文。而以無權占有為原因，
    請求返還土地者，占有人對土地所有權存在之事實無爭執，
    而僅以非無權占有為抗辯者，土地所有權人對其土地被無權
    占有之事實無舉證責任，占有人自應就其取得占有係有正當
    權源之事實證明之（最高法院85年度台上字第1120號、88年
    度台上第1164號判決意旨參照）。本件原告為系爭土地之共
    有人，被告則占用如附圖代號A 、B 、C 、D 、E 、F 、G 
    、H所示之系爭土地等情節，既為兩造所不爭，則被告自應
    就其占有系爭土地有正當權源乙事，負舉證責任。
  ㈠被告是否無權占有系爭土地？
　  經查，系爭土地共有人林玉森、林玉藤之應有部分均為7/18
    ，合計為14/18，有系爭土地之第三類謄本及異動索引在卷
    可參（見本院卷第15頁、第105-125頁），而林玉森、林玉
    藤均同意被告占有使用系爭土地乙情，業據被告提出有林玉
    森、林玉藤簽名用印之同意證明書1紙為證（見本院卷第301
    頁），原告就此復無爭執（詳本院卷第323頁），自堪信實
    。按共有物之管理，除契約另有約定外，應以共有人過半數
    及其應有部分合計過半數之同意行之。但其應有部分合計逾
    三分之二者，其人數不予計算，民法第820條第1項前段定有
    明文。本件系爭土地之共有人林玉森、林玉藤之應有部分合
    計為14/18，已逾2/3。徵之前揭法條意旨，林玉森、林玉藤
    既已同意原告占有使用系爭土地，被告自得依民法第820條
    第1項前段之規定，有權占有系爭土地。
  ㈡原告請求相當於租金之不當得利或損害額，有無理由？
　  被告既為有權占有系爭土地，自無不當得利或侵權行為可言
    ，是原告此部分之請求即失所附麗，應予駁回。
五、綜上所述，原告依民法第767 條、第821 條之規定，請求被
    告拆屋還地，為無理由，應予駁回。又被告既非無權占有系
    爭土地，則原告自無據此請求被告給付相當於租金之損害或
    不當得利之餘地，故原告此部分請求，亦無理由，應併駁回
    之。
六、本件事證已臻明確，兩造其餘攻擊防禦方法及所提證據，核
    與判決之結果不生影響，爰不逐一論述，併此敘明。
七、訴訟費用負擔依據：民事訴訟法第78條、第85條第1項。
中　　華　　民　　國　　111 　年　　4 　　月　　18　　日
                  民事第三庭  法　官　吳為平
以上正本係照原本作成。
如對本判決上訴，須於判決送達後 20 日內向本院提出上訴狀。
如委任律師提起上訴者，應一併繳納上訴審裁判費。
中　　華　　民　　國　　111 　年　　4 　　月　　19　　日
                              書記官  蘇玉玫